【裁判字號】    98,審重訴,827
【裁判日期】    980825
【裁判案由】    清償借款
【裁判全文】
臺灣臺北地方法院民事判決           98年度審重訴字第827號
原      告  丁○（台灣）商業銀行股份有限公司
法定代理人  乙○○
訴訟代理人  甲○○
            戊○○
被      告  己○○
                        樓之2.
            丙○○
                        樓
當事人間請求清償借款事件，經本院於中華民國98年8 月13日言
詞辯論終結，判決如下：
    主      文
被告應連帶給付原告新台幣壹仟肆佰玖拾陸萬貳仟佰拾壹元
，及如附表所示之利息、違約金。
訴訟費用新台幣壹拾肆萬仟柒佰拾陸元由被告連帶負擔。
    事實及理由
甲、程序方面：
一、兩造業於開發信用狀暨融資契約第二十二條約定合意以本院
    為第一審管轄法院，有開發信用狀暨融資契約在卷可稽，故
    本院自有管轄權，合先敘明。
二、本件被告丙○○經合法通知，未於言詞辯論期日到場，核無
    民事訴訟法第三百八十六條所列各款情形，應依原告之聲請
    ，由其對被告丙○○部分一造辯論而為判決。
乙、得心證之理由：
一、原告主張：
  (一)原告丁○（台灣）商業銀行股份有限公司，自民國96年12月
    1日起奉行政院金融監督管理委員會96年10月11日金管銀(五)
    字第09600439220號函核准與華僑商業銀行股份有限公司（
    下稱華僑商業銀行）合併，華僑商業銀行為消滅銀行，原告
    為存續銀行，原華僑商業銀行之權利義務自由原告概括承受
    。
  (二)訴外人即借款人廣業科技股份有限公司（原名突破通訊股份
    有限公司，下稱廣業科技公司）於89年8月9日與華僑商業銀
    行簽訂開發信用狀暨融資契約，申請融資額度新台幣（下同
    ）150,000,000元，約定由廣業科技公司出具開發信用狀申
    請書循環動用，利息按華僑商業銀行牌告之外幣貸款利率機
    動計算。另被告己○○、丙○○於93年3月26日與華僑商業
    銀行簽訂保證書，約定被告己○○、丙○○同意就廣業科技
    公司對華僑商業銀行現在（包括過去所負仍未清償者）及將
    來所負一切債務，以95,000,000元為限額，負連帶清償責任
    。嗣廣業科技公司分別於92年3月31日、92年6月3日及92年9
    月25日依約向華僑商業銀行申請開發信用狀，貸款美金
    1,347,682元、美金591,000元、美金991,800元。詎廣業科
    技公司未依約償還上述借款，遂於96年1月18日與華僑商業
    銀行簽立增補借據及開發信用狀暨融資契約增補借據，雙方
    合意變更借款條件，原美金借款本金餘額轉換為新台幣借款
    ，利息改按華僑商業銀行基準利率加碼年息1.017%機動計算
    （目前為年息5.194%），還款方式自95年12月9日起，共分
    24期按月平均攤還本息；並約定若未按期清償者，其逾期清
    償在六個月以內者，按上開利率10%，超過六個月者，超過
    部分按上開利率20%計付違約金。詎廣業科技公司自97 年5
    月9日起未依約清償，依開發信用狀暨融資契約第九條第二
    款約定，債務視為全部到期，廣業科技公司即喪失期限利益
    。屢向借款人廣業科技公司催討，均置之不理；而被告己○
    ○、丙○○既為本債務之連帶保證人，自應依約負連帶清償
    責任。為此本於連帶保證契約之法律關係，起訴請求被告己
    ○○、丙○○連帶返還借款本息及違約金等語。並聲明：如
    主文所示。
二、被告方面：
  (一)被告己○○則以：其係因擔任廣業科技公司之董事長始簽立
    連帶保證契約，而其已於93年辭任董事長職務，且華僑商業
    銀行與借款人廣業科技公司變更借據之內容時，並未對其通
    知，是其不需負連帶保證責任等語，資為抗辯。並聲明：原
    告之訴駁回。
  (二)被告丙○○未於言詞辯論期日到場，亦未提出書狀作何聲明
    或陳述。
三、兩造不爭執之事實：
    本件原告主張如前一所述之事實，已據其提出行政院金融監
    督管理委員會函、廣業科技公司當日重大訊息之詳細內容、
    開發信用狀暨融資契約、開發信用狀申請書、增補借據、開
    發信用狀暨融資契約增補借據、保證書、放款歷史交易明細
    表、放款交易利息明細表為證。被告己○○自認其有擔任廣
    業科技公司之連帶保證人乙節無訛；被告丙○○經於相當時
    期受合法之通知，而於言詞辯論期日不到場，亦未提出準備
    書狀爭執，依民事訴訟法第二百八十條第三項準用第一項規
    定，視同對原告主張之前述事實為自認；是依上開證物，自
    堪信原告主張為真實。
四、至於被告己○○雖以上開情詞置辯，惟查：
  (一)按稱保證者，謂當事人約定，一方於他方之債務人不履行債
    務時，由其代負履行責任之契約，民法第七百三十九條定有
    明文。而連帶保證為保證契約之一種，倘雙方當事人就保證
    人願與主債務人負同一清償責任有意思之合致，即足成立。
    被告己○○固然陳稱：其係因身為廣業科技公司董事長緣故
    始簽訂保證書，擔任廣業科技公司之連帶保證人，其已於93
    年辭任董事長職務等語。惟查，被告己○○與華僑商業銀行
    簽訂之保證書，並未有如被告己○○此部分所陳內容之記載
    ，此觀諸保證書記載即明，且被告己○○為保證之初縱係以
    廣業科技公司董事長身分為之，然其既未與於保證書中與華
    僑商業銀行約定於其辭任董事長職務時，即終止與華僑商業
    銀行間之連帶保證契約，自不得以其已非廣業科技公司之董
    事長即免其連帶保證責任。據此，被告己○○辯稱已辭任廣
    業科技公司董事長職務，其連帶保證責任已消滅乙節，尚無
    足採。
  (二)次按「保證人與債權人約定就債權人與主債務人間所生一定
    債之關係範圍內之不特定債務，預定最高限額，由保證人保
    證之契約，學說上稱為最高限額保證。此種保證契約如定有
    期間，在該期間內所生約定範圍內之債務，不逾最高限額者
    ，均為保證契約效力所及；如未定期間，保證契約在未經保
    證人依民法第七百五十四條規定終止或有其他消滅原因以前
    ，所生約定範圍內之債務，亦同。」，有最高法院77年台上
    字第943號判例足資參照。
  1.卷查，被告己○○與華僑商業銀行所簽訂之保證書首段內容
    約定：「連帶保證人茲向華僑商業銀行保證凡廣業科技公司
    對華僑商業銀行（包括總行及所屬各分支機構）現在（包括
    過去所負仍未清償者）及將來所負之借款、票款、透支、墊
    款、保證、及其他一切債務，以本金95,000,000元（或等值
    ）為限額，及其利息、違約利息、違約金、損害賠償及有關
    履行上所需之一切費用等，保證人願負連帶清償之責…」，
    有保證書在卷可稽。據此，被告己○○與華僑商業銀行間所
    成立之保證契約類型為首揭說明所指之最高限額保證，堪以
    認定。再者，保證人依民法第七百五十四條規定終止保證契
    約，其保證契約之通知應向債權人為之（最高法院29年上字
    第430號判例意旨參照）；即保證契約之終止，於保證人之
    通知到達債權人時生效，而未定期間之最高限額保證契約，
    在保證人依民法第七百五十四條規定所為終止通知到達債權
    人前，所生約定範圍內之債務，不逾最高限額者，均為最高
    限額保證契約效力所及。經查，廣業科技公司與華僑商業銀
    行間美金2,930,482元信用狀融資借款，原約定之借款期間
    均已到期，廣業科技公司未依約清償，嗣於96年1月18日廣
    業科技公司與華僑商業銀行簽訂增補借據及開發信用狀暨融
    資契約增補借據，變更借款利率為按華僑商業銀行基準利率
    加碼年息1.017%機動計算，並展期清償期間至97年12月9日
    ，此有原告提出之開發信用狀暨融資契約、開發信用狀申請
    書、增補借據及開發信用狀暨融資契約增補借據在卷可稽，
    且為被告己○○所不爭執，自可採信。茲既被告己○○並未
    舉證證明與原告間最高限額保證法律關係已因終止或因其他
    事由而消滅，而廣業科技公司尚欠原告如附表所示債務，既
    已為兩造所不爭執，是以，被告己○○與原告間最高限額保
    證契約仍存在，且附表所示債務皆屬保證書約定範圍內所生
    之債務，更未逾保證最高限額95,000,000元，則原告請求被
    告己○○依保證書約定，就廣業科技公司尚積欠原告如附表
    所示本金及利息、違約金，負連帶保證責任，應屬有據。
  2.況依民法第七百五十五條規定：「就定有期限之債務為保證
    者，如債權人允許主債務人延期清償時，保證人除對於其延
    期已為同意外，不負保證責任」。如前所述，原告與被告己
    ○○間保證契約並未定有期限，當無本條之適用；故原告允
    許主債務人廣業科技公司延期清償，縱未經被告己○○之同
    意，被告己○○仍應負保證責任無訛。
  (三)準此，被告己○○抗辯其無須對廣業科技公司對原告之借款
    債務負連帶保證責任等情，洵無足取。
五、從而，原告依連帶保證契約之法律關係，請求被告連帶給付
    借款如主文第一項所示，為有理由，應予准許。
六、訴訟費用之負擔：本件第一審裁判費為143,736元，應由被
    告連帶負擔，爰確定如主文第二項所載。
丙、結論：原告之訴為有理由，並依民事訴訟法第三百八十五條
    第一項前段、第八十五條第二項，判決如主文。
中    華    民    國    98    年    8     月    25    日
                  民事第六庭  法  官  賴錦華
以上正本係照原本作成。
如對本判決上訴，須於判決送達後二十日之不變期間內，向本院
提出上訴狀。
中    華    民    國    98    年    8     月    25    日
                              書記官  張馨文


司法院資訊處製作；財團法人民間司法改革基金會備份。
